臺灣苗栗地方法院刑事判決
111年度訴字第197號
公  訴  人  臺灣苗栗地方檢察署檢察官
被      告  林玟圻



上列被告因違反毒品危害防制條例案件，經檢察官提起公訴（11
1年度毒偵字第445號），因被告於本院準備程序中，就被訴之事
實為有罪之陳述，經本院告知簡式審判程序意旨，並聽取當事人
之意見後，本院合議庭裁定改依簡式審判程序審理，判決如下：
    主    文
林玟圻施用第一級毒品，處有期徒刑柒月。
扣案之第一級毒品海洛因壹包（毛重零點貳柒公克）沒收銷燬；
扣案之針筒壹支沒收。
    犯罪事實
一、林玟圻明知海洛因、甲基安非他命分別係毒品危害防制條例
    所列管之第一級毒品、第二級毒品，依法均不得持有、施用
    ，竟基於施用第一級、第二級毒品之犯意，於民國111年3月
    6日21時許，在苗栗縣○○鄉○○村0鄰00○00號居所內，以針筒
    注射血管之方式，同時施用海洛因及甲基安非他命1次。嗣
    因林玟圻為毒品調驗人口，經警於111年3月7日10時15分許
    ，持臺灣苗栗地方檢察署檢察官核發之強制到場（強制採驗
    尿液）許可書至林玟圻之居所通知其到場採尿，經其同意執
    行搜索，扣得海洛因1包（毛重0.27公克）及針筒1支，復經
    其同意採尿送驗，結果呈可待因、嗎啡、安非他命、甲基安
    非他命陽性反應，而查悉上情。
二、案經苗栗縣警察局竹南分局報告臺灣苗栗地方檢察署檢察官
    偵查起訴。
    理    由
壹、證據能力之說明
    本件被告林玟圻所犯非死刑、無期徒刑或最輕本刑有期徒刑
    三年以上之罪，亦非高等法院管轄第一審案件，且於準備程
    序進行中，被告先就被訴事實為有罪之陳述，經告以簡式審
    判程序之旨，並聽取當事人之意見後，本院依刑事訴訟法第
    273條之1第1項之規定，裁定由受命法官獨任進行簡式審判
    程序，是本件之證據調查，依刑事訴訟法第273條之2規定，
    不受同法第159條第1項、第161條之2、第161條之3、第163
    條之1及第164條至第170條規定之限制，合先敘明。
貳、實體方面
一、上開犯罪事實，訊據被告於本院準備程序及審理中均坦承不
    諱，又被告於111年3月7日經採集其尿液送驗後，結果呈可
    待因、嗎啡、安非他命、甲基安非他命陽性反應一情，有臺
    灣苗栗地方檢察署檢察官強制到場（強制採驗尿液）許可書
    、採尿同意書、苗栗縣警察局竹南分局偵辦違反毒品危害防
    制條例案件尿液鑑驗代碼對照表、應受尿液採驗人採驗作業
    管制紀錄簿、欣生生物科技股份有限公司111年03月22日濫
    用藥物尿液檢驗報告（原樣編號：Z000000000000號）在卷
    可稽（見偵卷第91至95、193、195頁），足認被告之任意性
    自白與事實相符，堪以採信。故本案事證明確，被告犯行洵
    堪認定，應予依法論科。
二、論罪科刑：
  ㈠查海洛因、甲基安非他命分別係毒品危害防制條例第2條第2
    項第1、2款所規定之第一級毒品、第二級毒品，依法均不得
    持有、施用。是核被告所為，係犯毒品危害防制條例第10條
    第1項之施用第一級毒品罪及同條第2項之施用第二級毒品罪
    。其持有海洛因、甲基安非他命之低度行為，各為施用之高
    度行為所吸收，均不另論罪。
  ㈡被告上開同時施用海洛因及甲基安非他命之犯行，為一行為
    觸犯數罪名之想像競合犯，應依刑法第55條前段規定，從一
    重之施用第一級毒品罪處斷。起訴書認被告係分別施用海洛
    因及甲基安非他命，應予分論併罰，容有誤會；而本案犯罪
    事實既經被告坦承不諱（見本院卷第61、70至72頁），於不
    影響基本社會事實同一之情形下，自得由本院逕予更正，併
    此敘明。
  ㈢刑之加重、減輕事由：
　⒈按刑法第47條第1項有關累犯加重本刑之規定，不生違反憲法
    一行為不二罰原則之問題。惟其不分情節，基於累犯者有其
    特別惡性及對刑罰反應力薄弱等立法理由，一律加重最低本
    刑，於不符合刑法第59條所定要件之情形下，致生行為人所
    受之刑罰超過其所應負擔罪責之個案，其人身自由因此遭受
    過苛之侵害部分，對人民受憲法第8條保障之人身自由所為
    限制，不符憲法罪刑相當原則，牴觸憲法第23條比例原則。
    於此範圍內，有關機關應自本解釋公布之日起2年內，依本
    解釋意旨修正之。於修正前，為避免發生上述罪刑不相當之
    情形，法院就該個案應依本解釋意旨，裁量是否加重最低本
    刑，司法院釋字第775號解釋文參照。經查，被告前因施用
    毒品案件，經本院以105年度訴字第578號判決處有期徒刑10
    月、5月確定，並經本院以106年度聲字第571號裁定應執行
    有期徒刑1年1月，於107年5月5日縮短刑期假釋出監，並於1
    07年5月22日縮刑期滿假釋未經撤銷視為執行完畢，經檢察
    官主張明確，並有臺灣高等法院被告前案紀錄表、上開刑事
    判決存卷可參，被告對此情亦不為爭執。是被告於受有期徒
    刑之執行完畢後，5年以內故意再犯本案有期徒刑以上之罪
    ，該當累犯之要件。被告因上開前科案件經徒刑執行完畢後
    ，理應產生警惕作用，返回社會後能因此自我控管，不再觸
    犯有期徒刑以上之罪，然卻無法戒除毒癮而再犯本案施用第
    一級毒品罪，足見上開前科案件之徒刑執行無成效，被告對
    於刑罰之反應力顯然薄弱。本院斟酌上情，認本案被告所犯
    之罪，應依刑法第47條第1項之規定加重其刑。
　⒉查被告係因員警持臺灣苗栗地方檢察署檢察官核發之強制到
    場許可書通知其到場時，於本案施用毒品犯行尚未被有偵查
    犯罪職權之公務員發覺前，即於現場主動向警方坦承施用第
    一級毒品，並同意員警執行搜索而扣得海洛因1包（毛重0.2
    7公克）及針筒1支，自首接受裁判等情，有苗栗縣警察局查
    獲施用（持有）毒品案件經過情形紀錄表、違反毒品危害防
    制條例自首情形紀錄表附卷可考（見偵卷第97、99頁）。是
    被告本案施用第一級毒品犯行符合自首之要件，爰依刑法第
    62條前段之規定減輕其刑；並依法先加重後減輕之。
  ㈣爰以行為人之責任為基礎，審酌被告曾因施用毒品犯行，經
    觀察、勒戒及法院判刑確定（累犯部分不予重複評價），竟
    猶不思戒除毒癮，再為本案施用毒品之犯行，彰見其自制力
    薄弱，所為實應非難；並兼衡其犯後終能坦承犯行，且施用
    毒品係戕害自身身心健康，尚未對他人或公眾法益有直接危
    害，參諸施用毒品者均有相當程度之成癮性及心理依賴之犯
    罪動機、目的，暨其自陳大專畢業之智識程度，現從事鐵工
    、每日收入約新臺幣2,200元，需負擔4名子女之生活費用（
    見本院卷第72頁）等一切情狀，量處如主文第1項所示之刑
    ，以資懲儆。
三、沒收部分：
  ㈠扣案之海洛因1包（毛重0.27公克），含有第一級毒品海洛因
    成分等節，有苗栗縣警察局竹南分局查獲林玟圻涉嫌毒品危
    害防制條例毒品初步鑑驗報告單、扣案物照片在卷可參（見
    偵卷第89、113頁），爰依毒品危害防制條例第18條第1項前
    段規定，宣告沒收銷燬之。至上開毒品之外包裝袋，係用以
    包覆毒品，以目前採行之鑑驗方式，包裝袋內仍會殘留微量
    毒品，而無法將之完全析離，且無析離之實益與必要，當應
    整體視之為毒品，連同該外包裝袋1只併予宣告沒收銷燬之
    。
  ㈡扣案之針筒1支，為被告所有、供本案施用毒品所用之物等情
    ，業經被告自承在卷（見本院卷第71頁），爰依刑法第38條
    第2項前段規定宣告沒收之。
據上論斷，應依刑事訴訟法第273條之1第1項、第299條第1項前
段，毒品危害防制條例第10條第1項、第2項、第18條第1項前段
，刑法第11條、第55條、第47條第1項、第62條前段、第38條第2
項前段，判決如主文。
本案經檢察官廖倪凰提起公訴，檢察官林宜賢到庭執行職務。
中　　華　　民　　國　　111 　年　　5 　　月　  23　　日
                  刑事第四庭  法  官  申惟中
以上正本證明與原本無異。　　　　　　　　　　　　　　　　如不服本判決應於收受判決後20日內向本院提出上訴書狀，並應敘述具體理由。其未敘述上訴理由者，應於上訴期間屆滿後20日內向本院補提理由書(均須按他造當事人之人數附繕本)「切勿逕送上級法院」。　　　　　　　　　　　　　　　　　　　　　     　　　　　　　　　　　　 書記官　陳邦旗　　　　　　
中　　華　　民　　國　　111 　年　　5 　　月　　23　　日

附錄本案論罪科刑法條：
毒品危害防制條例第10條：
施用第一級毒品者，處 6 月以上 5 年以下有期徒刑。
施用第二級毒品者，處 3 年以下有期徒刑。